【裁判字號】    99,訴,5
【裁判日期】    990429
【裁判案由】    營利事業所得稅
【裁判全文】
臺中高等行政法院裁定
                                         99年度訴字第5號
原      告  維泰營造廠股份有限公司
代  表  人  甲○○
被      告  財政部臺灣省中區國稅局
代  表  人  乙○○
訴訟代理人  丙○○
上列當事人間因營利事業所得稅事件，原告不服財政部中華民國
98年11月13日臺財訴字第09800547450號訴願決定（案號：第000
00000號），提起行政訴訟。本院裁定如下︰
    主  文
原告之訴駁回。
訴訟費用由原告負擔。
    理  由
一、按本件被告代表人（局長）業已更換，被告陳明新代表人承
    受訴訟，於法無違，應予准許。
二、按納稅義務人對於核定稅捐之處分如有不服，應依規定格式
    ，敘明理由，連同證明文件，依左列規定，申請復查：一、
    依核定稅額通知書所載有應納稅額或應補徵稅額者，應於繳
    款書送達後，於繳納期間屆滿翌日起算30日內，申請復查，
    稅捐稽徵法第35條第1項第1款定有明文。故復查逾越法定救
    濟期間，行政處分即告確定，當事人對於已確定之行政處分
    提起撤銷訴訟，即屬不備其他要件，行政法院應以裁定駁回
    之，此觀諸行政訴訟法第4條第1項及第107條第1項第10款後
    段之規定自明。
    (一)本件原告起訴意旨略以：本件縱使原告逾法定不變期間30
      日申請復查，雖具有形式上之確定力，但被告既於民國（
      下同）98年8月21日以中區國稅法字第0980040576號復查
      決定程序駁回，使原告依法循序提起訴願、行政訴訟之救
      濟程序，則依財政部79年11月28日臺財稅第790367340號
      函釋規定，稽徵機關依現行所得稅法第83條第3項按同業
      利潤標準核定所得額後，於行政救濟時，始行補提帳證，
      應准予查帳核定。再退步而言，縱使原告逾法定不變期間
      30 日申請復查而告確定，並移送法務部行政執行署臺中
      行政執行處（以下簡稱行政執行處）強制執行，但依行政
      程序法第128條第1項第2款，在法定救濟間經過後，於98
      年7月16日接獲行政執行處中執平98年營所稅執專字第
      00032979號函第三人元大商業銀行沙鹿分行及臺中商業銀
      行北屯分行扣押原告存款債權，始知悉有此欠稅後3個月
      內，於98年6月24日申請復查，請通知提示帳證並於7月15
      日向被告所屬沙鹿稽徵所請准提示帳證為新事實及新證據
      依上開財政部79年11月28日臺財稅第790367340號函釋查
      帳核定；或依財政部47年臺財參發字第8326號令轉監察院
      糾正案說明三、對於僅具形式上確定力之行政處分，原處
      分及其上級官署，自仍應就實體注意查核，即應予受理改
      按查帳核定。為此，原告請求查帳核定，於法有據，但被
      告及其上級官署財政部，卻均視若無睹，遞予駁回，因而
      請求判決1.撤銷訴願決定及原處分（復查決定）。2.被告
      應依財政部79年11月28日臺財稅字第790367340號函釋規
      定改查帳核定等情。
    (二)本件原告係經營其他一般土木工程業，95年度營利事業所
      得稅結算申報，原列報營業成本新臺幣（下同）66,510,7
      33元，全年所得額699,919元；被告依會計師簽證報告及
      工作底稿書面審查，經原告同意就其列報之「大別莊新建
      工程」工程成本20,195,755元，調減營業成本1,683, 90
      7元，餘依會計師簽證申報數認列，核定全年所得額2,383
      ,8 26元，發單補徵應納稅額420,977元。原告不服，申請
      復查，經被告以已逾申請復查法定不變其間，程序不合，
      而將復查駁回。經查原核定稅額繳款書及罰鍰繳款之限繳
      日期為97年11月15日（星期六），順延至97年11月17日（
      星期一），已於同年10月24日合法送達，有95年度營利事
      業所得稅核定稅額繳款書及掛號郵件收件回執附原處分卷
      可稽（見原處分卷第20頁）。原告申請復查之期間，應自
      97年11月18日起算，至同年12月17日已屆滿。惟原告遲至
      98年6月24日始提出復查申請，此亦有復查申請書附原處
      分卷（見原處分卷第22頁）可按，原告已逾法定申請復查
      之30日不變期間，原處分已告確定，本件復查決定從程序
      上予以駁回，訴願決定予以維持，均無不合，原告對之提
      起行政訴訟，請求撤銷及被告應依財政部79年11月28日臺
      財稅字第790367340號函釋規定改查帳核定，顯非合法，
      應予駁回。
    (三)至有關原告主張發現帳證齊全之新事實新證據，請求被告
      依行政程序法第128條規定，依實體查帳核實變更原處分
      部分：
      1.按提起撤銷訴訟或課予義務訴訟，須以經過訴願為其前
        提其未經訴願程序，逕行提起行政訴訟，自非法之所許
        。
      2.查本件原告已於98年7月22日依行政程序法第128條第1
        項第2款規定，向被告申請重開行政程序，經被告以98
        年8月5日中區國稅一第0980037665號函復否准，並於98
        年8月6日送達由原告收受，該函已敘明如有不服，得於
        30日內依訴願法第56條第1項規定繕具訴願書，經由被
        告向財政部提起訴願，惟原告並未對該處分提起訴願，
        亦為原告所自承（見本院卷第58頁之99年3月9日準備程
        序筆錄），原告既未經合法訴願程序，其起訴請求被告
        應依財政部79年11月28日臺財稅字第7903 67340號函釋
        規定改查帳核定，自難認為合法，亦應予以駁回。
三、據上論結，本件原告之訴為不合法，依行政訴訟法第107條
    第1項第10款、第104條，民事訴訟法第95條、第78條，裁定
    如主文。
中    華    民    國    99    年    4    月    29     日
                臺中高等行政法院第三庭
                          審判長法  官  王  茂  修
                                法  官  林  金  本
                                法  官  莊  金  昌
以上正本證明與原本無異。
如不服本裁定，應於裁定送達後10日內以書狀敘明理由，經本院
向最高行政法院提起抗告（須依對造人數附具繕本）。
中    華    民    國    99    年    4    月    29     日
                                書記官  林  昱  妏


司法院資訊處製作；財團法人民間司法改革基金會備份。
